【裁判字號】    99,台上,2857
【裁判日期】    990513
【裁判案由】    違反兒童及少年性交易防制條例
【裁判全文】
最高法院刑事判決            九十九年度台上字第二八五七號
上  訴  人  甲○○
選任辯護人  陳建勛律師
上列上訴人因違反兒童及少年性交易防制條例案件，不服台灣高
等法院台中分院中華民國九十七年五月二十二日第二審判決（九
十七年度上訴字第八０五號，起訴案號：台灣台中地方法院檢察
署九十五年度偵續字第二九號），提起上訴，本院判決如下：
    主  文
上訴駁回。
    理  由
按刑事訴訟法第三百七十七條規定，上訴於第三審法院，非以判
決違背法令為理由，不得為之。是提起第三審上訴，應以原判決
違背法令為理由，係屬法定要件。如果上訴理由書狀並未依據卷
內訴訟資料，具體指摘原判決不適用何種法則或如何適用不當，
或所指摘原判決違法情事，顯與法律規定得為第三審上訴理由之
違法情形，不相適合時，均應認其上訴為違背法律上之程式，予
以駁回。本件上訴人甲○○上訴意旨略稱：(一)、依被害人Ａ女（
姓名年籍資料詳卷）於民國九十四年四月十九日，在檢察官偵查
中所陳述之內容，被害人南下台中是否無援交之意；依被害人於
九十四年一月二十九日，在警詢中所陳述之內容，被害人當時心
態上是否排斥援交，均非無疑義。參照上訴人一再供稱：伊與被
害人係以新台幣（下同）四千元合意為援交，而被害人亦證稱：
上訴人確有表示要給她錢；被害人證稱：在國道三號○○休息站
服務區（下稱○○服務區），上訴人於彼等買完東西後，又要求
再性交一次等情以觀，足見上訴人與被害人係合意援交而發生性
行為。乃原審就上情未詳予斟酌調查，復未說明上情何以不能為
有利於上訴人論斷之理由，於法有違。(二)、依被害人於檢察官偵
查中陳稱：「（你有無很明確讓被告知道你不願意跟他發生性行
為？）有，但後來我有在演，意思是我在配合，他認為是真的」
等語，參照被害人於第一審審理中證稱：衣服跟褲子（包含內衣
褲），都是伊自己脫的等情以觀，足見被害人確有作出令上訴人
認為其同意援交之舉止。又被害人就其上開供述之真意究竟如何
，於檢察官偵查及事實審法院審理中之陳述不一，乃原審未依上
訴人之聲請播放被害人相關供述之錄音帶，究明被害人為上開供
述之真正含意，即逕為不利於上訴人之認定。另依被害人相關供
述各情以觀，足見被害人於遭上訴人強制性交後，對上訴人並無
任何恐懼或厭惡之情；證人吳○○證稱：係伊與同事決定報警，
並非如被害人所稱係其要求吳○○報警，足見被害人於事發後有
不想報警之舉止，被害人事後之反應舉止與常情有違，其不利於
上訴人指述各情，並非事實。乃原審未詳細斟酌上情，而為不利
於上訴人之認定，於法有違。(三)、依被害人相關供述各情以觀，
足見被害人前男友許○○證述各情，並非事實。又依被害人於警
詢中供承：伊約於九十四年一月二十七日晚上十一時許，曾有性
交行為等情，而於相隔一晚之後即發生本案，被害人於九十四年
一月二十七日晚上十一時許，既非與其前男友許○○發生性行為
，即應查明被害人該次究係與何人發生性行為，用以證明上訴人
辯稱：本件係合意援交等情，係屬事實。乃原審就上情未為調查
釐清，即逕為不利於上訴人之認定，於法有違等語。
惟查：原判決認定上訴人有原判決事實欄所記載之以強暴之方法
，使未滿十八歲之人被拍攝性交及猥褻行為之電子數位影像等犯
行，係以訊據上訴人坦承於如原判決事實欄所載時、地，與被害
人為性交行為，並拍攝被害人為性交及猥褻行為之數位影像之事
實。上訴人雖否認有何違法情事，辯稱：伊係徵得被害人同意援
交而與之發生性行為，亦係徵得被害人之同意而拍攝其性交時之
數位影像，且伊不知被害人未滿十八歲云云。然查上訴人確有如
原判決事實欄所載之犯行，業據被害人指訴甚詳，核與證人許○
○、吳○○、陳○○所證述之相關情節相符，並有刑案現場測繪
圖、扣押筆錄及扣押物品目錄表、被害人及許○○所使用行動電
話之通聯紀錄、內政部警政署刑事警察局九十四年七月十二日刑
醫字第０九四００二０八五九號鑑驗書附卷可佐。復有上訴人所
有之數位相機記憶卡（PQI－128MB）一張扣案足憑，堪認被害人
指稱各情係屬事實。依被害人所證述之內容以觀，足見上訴人提
議與被害人為性行為遭拒後，上訴人即以強暴之方式對被害人為
強制性交得逞。參酌被害人於案發時年僅十七歲，其閱歷尚淺且
對相關環境完全陌生，又案發當時已為深夜凌晨時分，案發地點
位置偏僻人車稀少，而被害人之身材並非高壯，上訴人則係體格
壯碩之成年男子，過程中復由上訴人駕駛車輛主導被害人去處等
情以觀，被害人為避免其生命、身體等遭受傷害，而於遭強制性
交之過程中自行褪去衣褲，且未積極反抗而未受傷，於被迫任令
上訴人對其為性交行為後，復由上訴人將其載往○○服務區等情
，尚無違背事理常情之處。上訴人原審選任辯護人雖為其辯稱：
若上訴人確有強制性交之犯意，當無先詢問被害人是否同意援交
之必要云云。惟查上訴人於為警查獲時，仍未支付任何性交易報
酬與被害人，而上訴人並自承當時伊身上僅有一千元，且上訴人
與被害人係初次見面，衡情被害人應無於上訴人無法支付性交易
報酬之情形下，即逕於車內與上訴人發生性行為之可能。上訴人
雖辯稱：被害人係為取得鉅額賠償，及為與其前男友許○○復合
，而設計陷害伊云云。然依本件案發之相關過程以觀，被害人係
隻身處於完全陌生之環境中，且其身上亦未攜帶保險套等防護物
品，另參酌證人吳○○、陳○○證述各情，堪認上訴人上開辯解
各情並無足取。被害人就其於檢察官偵查中所稱：「……後來我
有在演……」之意思，於檢察官偵查及事實審法院審理中之供述
雖不盡一致，然被害人就其確有表示不願意與上訴人發生性交行
為，前後所為之指述均相一致，尚不得以被害人有上開不盡明確
之供述，即認被害人不利於上訴人指訴各情均非事實。被害人於
過程中確曾利用機會傳送簡訊（即「救我」）予前男友許○○，
業據被害人、許○○證述明確。又被害人與許○○就究係何人先
撥打電話一節，彼等二人證述各情雖與相關電話通聯紀錄略有出
入，然依相關電話通聯紀錄顯示，足見被害人躲在○○服務區販
賣部之期間，確有與證人許○○通電話，並告知其遭強制性交之
事。又被害人因極度驚恐其記憶難免混亂，許○○於案發四個多
月後始出庭作證，亦難免因時間之經過而記憶漸趨模糊，尚不得
以彼等就相關細節之供述不盡相符，即認彼等供述各情俱非事實
。上訴人原審選任辯護人雖為其辯稱：被害人就何時傳簡訊給許
○○，其前後指述不一云云。然查被害人確有利用機會傳送四通
內容為「救我」之簡訊予其前男友許○○，除據被害人、許○○
證述明確外，並有相關行動電話收費明細表附卷可證。而被害人
指稱其傳送簡訊之方式，核與常理不悖。被害人就傳送簡訊之細
節，雖前後供述有不盡一致之處，然被害人於案發時係處於極度
驚恐之狀態，難期其就相關細節能為詳細完整之記憶，上情並不
能為有利於上訴人之論斷。至被害人雖於上訴人為警查獲後，曾
回應上訴人可用一百萬元和解云云，然依陳○○所證述之內容以
觀，足見當時係上訴人主動提出和解之要求，而被害人係於氣憤
之情形下，隨口回應上訴人上情，尚不得以此即認被害人有同意
與上訴人發生性行為。又上訴人係以強暴之方法對被害人為強制
性交，被害人顯無可能同意上訴人對其拍攝性交及猥褻行為之數
位影像。又觀諸上訴人所拍攝之數位影像中之一張，其內顯示被
害人雙眼緊閉及雙唇緊抿，神情消極而悲傷。另被害人與上訴人
係初次見面，衡情應無自願讓上訴人拍攝該等數位影像之理，堪
認上訴人係以強暴之方法，對被害人拍攝性交及猥褻行為之數位
影像。另上訴人自承：伊與被害人發生性行為前詢問被害人，被
害人有告知其為七十六年次等語，堪認上訴人對被害人尚未滿十
八歲之事實，於客觀及主觀上均有預見之可能，其對於被害人係
未滿十八歲一節，主觀上具有不確定故意。上訴人否認辯解各情
，無非係屬事後卸責之詞，不足採信等情，予以綜合判斷。因而
維持第一審依牽連犯從一重論處上訴人以強暴之方法，使未滿十
八歲之人被拍攝性交及猥褻行為之電子數位影像罪刑之判決，駁
回檢察官及上訴人在第二審之上訴，已於判決內說明其所憑之證
據及其認定之理由。按供述證據前後，雖稍有參差或互相矛盾，
事實審法院非不可本於經驗法則斟酌其他證據作合理之比較定其
取捨，從而供述證據之一部認為真實者予以採取，亦非證據法則
所不許。又證據之取捨與證據之證明力如何，均屬事實審法院得
自由裁量、判斷之職權；苟其此項裁量、判斷，並不悖乎通常一
般之人日常生活經驗之定則或論理法則，又於判決內論敘其何以
作此判斷之心證理由者，即不得任意指摘其為違法，而據為提起
第三審上訴之合法理由。原判決綜合上述各項證據資料，認定上
訴人確有如原判決事實欄所載之犯行等情，乃其採證認事調查職
權之合法行使，不容任意指為違法。原判決已說明其認定上訴人
有原判決事實欄所載之犯行，其所依憑之證據及理由等情甚詳，
上訴意旨(一)援引相關供述證據之片段，片面為有利於上訴人之推
論，並非有據，不得任意指摘原判決違法。按有利於被告之證據
不採納及應於審判期日調查之證據，係指該證據倘予採納或經調
查所能證明者，得以推翻原審判決所確認之事實，而得據以為不
同之認定而言。如非事理所必然，或係無從調查之證據方法，即
欠缺其調查之必要性，縱未調查，或未於理由特加說明，均與所
謂違背法令之情形不相適合。原判決已說明被害人於檢察官偵查
中供稱：「（你有無明確讓被告知道妳不願意跟他發生性行為？
）有，但後來我有在演，意思是我配合，他認為是真的」、「（
妳說在演是指何時？）是在超商的時候」等情之意思如何，於檢
察官及事實審法院審理中之供述雖略有不一，然被害人就其確有
表示不願意與上訴人發生性行為之事實，前後指述各情均相一致
，尚不能以被害人就上情之陳述略有不一，即認被害人指訴各情
並非事實。況依被害人於案發時所處之主、客觀環境，被害人為
求能順利脫離上訴人之掌控，其最好之選擇即係儘可能配合上訴
人之要求（原判決理由欄貳、二、(三)、４）等情明確，即認就上
情並無再播放勘驗被害人相關錄音帶之必要。又上訴意旨並未陳
明其曾聲請原審就上訴意旨(三)所載再為如何之調查。且原審縱就
上開各情再為調查，亦非得以推翻原審判決所確認之事實，而得
據以為不同之認定，尚不得任意指摘原審有應調查之證據而未予
調查之違法。縱認原判決就上開各情未說明其何以不再為調查之
理由，而有微疵，然於判決之結果並無影響，依刑事訴訟法第三
百八十條規定，仍不得據為合法之第三審上訴理由。上訴人徒憑
己意或就原判決已有說明之事項，或就原審判斷證據證明力之合
法職權行使，漫指其違法，重為單純事實上之爭執，難謂係適法
上訴第三審之理由，其上訴違背法律上之程式，應予駁回。又本
院為法律審，以審核下級審法院裁判有無違背法令為職責，不及
於對被告犯罪事實有無等之相關之調查，故當事人不得向本院主
張新事實或提出新證據。上訴人向本院提出其嗣後已與被害人方
面成立和解之和解筆錄影本，本院無從審酌，併予敘明。
據上論結，應依刑事訴訟法第三百九十五條前段，判決如主文。
中    華    民    國  九十九  年    五    月   十三   日
                      最高法院刑事第一庭
                          審判長法官  董  明  霈
                                法官  林  茂  雄
                                法官  張  祺  祥
                                法官  宋      祺
                                法官  林  瑞  斌
本件正本證明與原本無異
                                      書  記  官
中    華    民    國  九十九  年    五    月   二十   日
                                                      K

司法院資訊處製作；財團法人民間司法改革基金會備份。
